臺灣臺中地方法院刑事判決　　　　　　　96年度訴字第2025號
公　訴　人　臺灣臺中地方法院檢察署檢察官
被　　　告　甲○○
　　　　　　乙○○
　　　　　　丙○○
上列被告因違反廢棄物清理法案件，經檢察官提起公訴 (95年度
偵字第26048號)及移送併辦 (96年度偵字第11563號)，被告3人
於準備程序中就被訴事實為有罪之陳述，受命法官經聽取當事人
之意見後，由本院合議庭裁定由受命法官獨任以簡式審判程序判
決如下：
    主    文
乙○○共同未依廢棄物清理法第四十一條第一項規定領有廢棄物
清除許可文件，從事廢棄物清除，處有期徒刑壹年肆月，減為有
期徒刑捌月。
甲○○共同未依廢棄物清理法第四十一條第一項規定領有廢棄物
清除許可文件，從事廢棄物清除，處有期徒刑壹年，減為有期徒
刑陸月，如易科罰金，以新臺幣壹仟元折算壹日。
丙○○共同未依廢棄物清理法第四十一條第一項規定領有廢棄物
清除許可文件，從事廢棄物清除，處有期徒刑壹年，減為有期徒
陸月，如易科罰金，以新臺幣壹仟元折算壹日。緩刑貳年。
    犯罪事實
一、乙○○從事拆屋與清除廢棄物等業務，並以日薪約新台幣 (
    下同)1200 元左右僱用甲○○ (自民國95年初起迄96年4月
    17日止受僱)、丙○○ (自95年9月底起至11月初止受僱)、
    吳永清 (由檢察官另行偵辦中)從事廢棄物清除工作，渠等
    均未依廢棄物清理法第41條第1項規定領有廢棄物清除、處
    理許可文件，竟基於違法清除廢棄物之犯意聯絡，分別為下
    列之犯行：
（一）95年8月10日某時許，甲○○、吳永清與姓名年籍不詳、
      綽號「阿弟」之男子，依乙○○之指示，共乘乙○○所有
      之車牌號碼4033—NE號自用小貨車，共同載運木材、石膏
      板、廢鐵等一般建築廢棄物，至臺中市○○路○段之五龍
      山公墓旁之道路傾倒。
（二）95年9月19日某時許，乙○○指示甲○○駕駛乙○○所有
      之車牌號碼4033—NE號自用小貨車，載運一般建築廢棄物
      ，至臺中市○○路○段之五龍山公墓旁之道路傾倒。
（三）甲○○與丙○○先後於95年9月28日10時20分許、10月16
      日某時許，均依乙○○之指示，共乘前揭自用小貨車，均
      共同載運木材、石膏板、石棉瓦、磚塊、玻璃、隔音棉等
      一般建築廢棄物，至臺中縣大雅鄉○○○路旁（即汝鎏國
      小旁之空地附近）傾倒。
（四）甲○○、丙○○與不知情之邱柏（另由檢察官為不起訴
      處分），另於95年11月2日18時15分許，依乙○○之指示
      ，共乘前揭自用小貨車，載運、清除自臺中市○○○○路
      之金錢豹KTV所拆卸之木板、石膏板、地毯、隔音棉等一
      般建築廢棄物，嗣行經臺中市○○○○路297號前時，為
      警查獲，並扣得上開自用小貨車（已責付乙○○保管）。
（五）乙○○另與甲○○、吳永清、呂德忍（呂德忍另由檢察官
      偵辦）基於共同犯意之聯絡，由甲○○、吳永清依乙○○
      、呂德忍之指示，於96年4月17日15時30分許，共乘乙○○所有之上開自用小貨車，載運木材、石膏板、磚塊、玻
      璃、塑膠等一般建築廢棄物，至國防部軍備局所管理之臺
      中縣大雅鄉○○○段57之1、57之8地號土地傾倒，而為警
      當場查獲，並扣得上開自用小貨車（已責付乙○○保管）
      。
二、案經彰化縣警察局彰化分局報請臺灣臺中地方法院檢察署檢
    察官偵查起訴及移送併辦。
    理  由
一、上揭犯罪事實，業據被告乙○○、甲○○、丙○○於警、偵
    訊及本院審理時均坦承不諱，核與同案被告邱柏、吳永清
    、呂德忍之自白及證人韋志成 (宜寧中學營繕組長)、陳綺
    霞 (國有財產局員工)、簡惠茹 (國防部軍備局員工)之證述
    情節相符，且有臺中市環境保護局環境稽查工作紀錄、「臺
    中縣大雅鄉○○○路旁屢遭清潔業者偷倒建築廢棄物案辦理
    情形」報告資料、臺中縣大雅鄉公所95年10月4日雅鄉清字
    第0950024364號函、行政院環保署環境督察總隊中區環境督
    察大隊環境稽查工作紀錄、行政罰作業所有要件確認單、現
    場位置地圖、行政院環境保護署95年10月19日環署督字第09
    50080412號函、95年11月20日環署督字第0950092194號函、
    95年12月20日環署督字第0950101520號函、96年1月8日環署
    督字第0960002032號函、臺中市環境保護局95年11月1日環
    稽字第0951013296號函、95年11月27日環稽字第0950054704
    號函、95年12月7日環稽字第095005 5107號函各1份及查獲
    現場照片22張、道路監視錄影翻拍照片2張，以及臺中縣環
    境保護局環境稽查紀錄表1張、現場照片8張等附卷可資佐證
    ，並有前揭自用小貨車扣案足憑。從而，被告等人之自白均
    足認與事實相符，被告等人犯行應堪認定。
二、核被告3人所為，均係犯廢棄物清理法第46條第1項第4款之
    未依同法第41條第1項規定領有廢棄物清除許可文件，從事
    廢棄物清除罪。被告3人就上開犯罪事實欄一之（三）、（
    四）之犯行及被告乙○○、甲○○與吳永清、綽號「阿弟」
    之男子就上開犯罪事實欄一之 (一)之犯行，被告乙○○及
    甲○○就上開犯罪事實欄一之 (二)之犯行，被告乙○○、
    甲○○與吳永清、呂德忍就上開犯罪事實欄一 (五)之犯行
    ，均有犯意聯絡與行為分擔，均為共同正犯。次按「刑事法
    若干犯罪行為態樣，本質上原具有反覆、延續實行之特徵，
    立法時既予特別歸類，定為犯罪構成要件之行為要素，則行
    為人基於概括之犯意，在密切接近之一定時、地持續實行之
    複次行為，倘依社會通念，於客觀上認為符合一個反覆、延
    續性之行為觀念者，於刑法評價上，即應僅成立一罪。學理
    上所稱『集合犯』之職業性、營業性或收集性等具有重複特
    質之犯罪均屬之，例如經營、從事業務、收集、販賣、製造
    、散布等行為概念者是。而廢棄物清理法第四十六條第一項
    第四款之犯罪，係以未依同法第四十一條第一項規定領得廢
    棄物清除、處理許可文件之人，作為犯罪主體，再依該法第
    四十一條第一項前段以觀，乃謂從事廢棄物清除、處理業務
    者，應申請核發許可文件。是本罪之成立，本質上即具有反
    覆性，倘行為人基於概括之犯意，在密切接近之一定時間及
    空間內反覆從事廢棄物之清除、處理，無非執行業務所當然
    ，於行為概念上，應認為包括的一罪，無連續犯或併合論罪
    可言。」（最高法院95年度台上字第1079號判決參照）。從
    而，被告等人先後多次違法清除廢棄物之犯行，應論以包括
    一罪之集合犯。爰審酌被告3人均知未領得廢棄物清除許可
    文件，竟一再從事廢棄物之清除工作，乙○○身為負責人，
    提供其自用小貨車犯案，且屢次被查獲後仍繼續從事廢棄物
    之清除工作，犯行非輕，而被告甲○○亦多次被查獲，仍不
    知警惕而繼續從事廢棄物之清除工作，被告丙○○則於犯案
    時間較短，及渠等3人於犯後均能坦承犯行之態度等一切情
    狀，分別量處如主文所示之刑。又被告3人犯罪時間，係於
    96 年4月24日以前，合於中華民國九十六年罪犯減刑條例規
    定基準日之前，應依該條例第二第一項第三款之規定，減其
    刑期二分之一，並就被告甲○○、丙○○部分諭知易科罰金
    之折算標準。末查，被告丙○○前未曾因故意犯罪受有期徒
    刑以上刑之宣告，有臺灣高等法院被告前案紀錄表附卷可稽
    ( 被告甲○○則犯傷害罪，經本院判處有期徒刑3月，並經
    臺灣高等法院臺中分院駁回上訴)，被告丙○○坦承犯行，
    深具悔意，本院認所宣告之刑，以暫不執行為適當，併予宣
    告緩刑2年，以啟自新。至扣案責付被告乙○○保管之前揭
    自用小貨車雖為其所有，惟並非專供犯罪所用之物，爰不諭
    知沒收，併此敘明。
據上論斷，應依刑事訴訟法第二百九十九條第一項前段，第二百
七十三條之一第一項，廢棄物清理法第四十六條第一項第四款，
刑法第十一條前段、第二十八條、第四十一條第一項前段、第七
十四條第一項第一款，中華民國九十六年罪犯減刑條例第二條第
一項第三款、第七條、第九條，判決如主文。
中　　華　　民　　國　　96　　年　　7　　月　　26     日
                  刑事第十五庭  法  官  郭瑞祥
上正本證明與原本無異。
如不服本判決，應於送達後十日內向本院提出上訴狀（須附繕
本），上訴於台灣高等法院台中分院。
                                書記官  賴亮蓉
中　　華　　民　　國　　96　　年　　7　　月　　26     日
附錄論罪科刑法條
廢棄物清理法第46條第1 項第4 款：
有下列情形之一者，處一年以上五年以下有期徒刑，得併科新臺
幣三百萬元以下罰金：
四、未依第四十一條第一項規定領有廢棄物清除、處理許可文件
    ，從事廢棄物貯存、清除、處理，或未依廢棄物清除、處理
    許可文件內容貯存、清除、處理廢棄物。
